【裁判字號】    94,訴,2132
【裁判日期】    950427
【裁判案由】    損害賠償
【裁判全文】
臺灣板橋地方法院民事判決              94年度訴字第2132號
原      告  丙○○
訴訟代理人  鄧湘全律師
            王唯鳳律師
            韓邦財律師
被      告  戊○
被      告  信義房屋仲介股份有限公司
法定代理人  乙○○
共      同
訴訟代理人  劉韋德律師
被      告  丁○○
上列當事人間請求損害賠償事件，經本院於民國95年4 月13日言
詞辯論終結，判決如下：
    主  文
原告之訴及其假執行之聲請均駁回。
訴訟費用由原告負擔。
    事實及理由
一、按訴狀送達後，原告不得將原訴變更或追加他訴，但不甚礙
    被告之防禦與訴訟之終結者，不在此限，民事訴訟法第255
    條第1 項第7 款定有明文。本件原告起訴係請求被告戊○、
    信義房屋仲介股份有限公司（以下簡稱信義房屋）連帶給付
    原告新台幣（下同）100 萬元及法定遲延利息，嗣追加被告
    丁○○，並變更訴之聲明為：被告等三人應連帶賠償原告50
    萬元及法定遲延利息，被告信義房屋應給付原告50萬元，核
    原告於起訴狀即已提及「被告戊○提供不實之資訊，使原告
    以低價賣給被告信義房屋之人頭丁○○，丁○○將之轉賣，
    賺取價差一百萬元」，不甚礙被告之防禦與訴訟之終結，是
    原告追加被告丁○○並變更訴之聲明，於法並無不合，先予
    敘明。
二、原告起訴主張：原告與被告信義房屋於民國93年8 月11日簽
    訂買賣仲介專任委託書，委託被告代為出售原告所有位於台
    北縣永和市○○路○ 段235 號4 樓之房地，並由被告之仲介
    業務員戊○負責承辦該委託案件，提供該公司於系爭房地附
    近地區最近三個月內之成交行情，供原告作為訂定委託售價
    之參考。詎料，被告戊○竟故意違反該契約約定，以同年2
    月份資料向原告謊稱為最近三個月之成交行情，藉此謂原告
    所委託之系爭房地目前行情價不到400 萬元，要求原告降價
    ，原告處於資訊不足之劣勢下，因而更改託售價格為350 萬
    元，被告戊○又於同年8 月13日凌晨2 點多要求原告傳真同
    意買賣斡旋金契約書，並不斷催促原告出售系爭房地，向原
    告謊稱係買主急需自用，保證並非出售予房屋投機客等語，
    原告乃於同年月14日與被告丁○○達成買賣系爭房地之合意
    。然而不到一個半月，被告丁○○竟將系爭房地以450 萬元
    出售與第三人甲○○，可見事有蹊蹺，被告丁○○顯係扮演
    被告信義房屋之人頭，向原告低價買進，再以高價賣出賺取
    差價，使原告受有100 萬元之損失，被告戊○與被告信義房
    屋故意違反給付義務，提供不正確之資訊，致原告以低價售
    出系爭房地，應依民法第227 條第2 項規定賠償原告所受之
    損害。又被告戊○故意以背於善良風俗之方法損害原告之利
    益，亦應依民法第184 條第1 項後段負賠償責任。被告信義
    房屋為被告戊○之僱用人，應按民法第188 條第1 項前段規
    定，與被告戊○連帶賠償。又不動產經紀業管理條例第26條
    第2 項規定指出，經紀業因經紀人員執行仲介或代銷業務之
    故意或過失致交易當事人受損害者，該經紀業應與經紀人員
    負連帶賠償責任。被告戊○係為信義房屋之仲介業務員，於
    原告託售系爭房地時，未依約定提供正確之資訊以供原告參
    考，造成原告低價售出，受有損害，故依上開規定，被告信
    義房屋應與被告戊○連帶負損害賠償責任。原告於95年3 月
    22 日 以書狀撤銷與被告丁○○間之買賣契約，被告丁○○
    應依民法第179 條之規定返還不當得利與原告，又被告丁○
    ○向原告謊稱要自住，使原告陷於錯誤，而將房地低價出賣
    ，結果不到一個半月，被告丁○○即將之出售予第三人，顯
    係故意以背於善良風俗之方法加損害原告，並與被告戊○共
    同欺騙原告，構成民法第185 條之共同侵權行為。是被告等
    三人應連帶賠償原告50萬元，及自起訴狀繕本送達之翌日起
    至清償日止，按年息百分之5 計算之利息。又按消費者保護
    法第51條之規定，因企業經營者之故意所致之損害，消費者
    得請求損害額三倍以下之懲罰性賠償金。被告信義房屋係從
    事仲介服務之專業企業經營者，對其提供之服務，至少應本
    於契約約定，有據實告知之義務，詎被告信義房屋為謀取報
    酬，竟破壞仲介市場上應有之誠信行為，其惡性不可謂不大
    ，原告請求被告信義賠償50萬元之懲罰金。並聲明：被告等
    三人應連帶賠償原告50萬元及自起訴狀繕本送達翌日起至清
    償日止按年息百分之五計算之利息，被告信義房屋應給付原
    告50萬元，原告願供擔保請准宣告假執行。
三、被告戊○、信義房屋則以：依兩造之委託契約書第五條約定
    ，被告固然有提供公司最近三個月內之成交行情供賣方參考
    之義務，惟其前提，係公司於該委託房地同棟建物三個月內
    有成交之案件，如公司在該棟建物無最新成交案件，當然僅
    能提供較早之成交資訊予賣方參考。查系爭房地出售前三個
    月內，被告於該棟建物並無成交物件，故僅能提供93年4 月
    20 日 及同年2 月20日兩筆之成交資料，此均已詳細告知原
    告，且資料上均有詳細成交日期及交易金額，原告可一目瞭
    然，否認原告所稱「被告戊○以2 月份之資料謊稱為最近3
    個月內之成交行情」為真實。況上開二筆交易，每坪成交行
    情尚且低於原告，原告所稱因降價致受損失，並非事實。原
    告於93年8 月11日與被告公司簽立專任委託書，委託售價為
    380 萬元，同時與被告公司簽立附表價350 萬元，此350 萬
    元價格即為原告自始願意出售之真正底價，原告稱係因被告
    戊○一再要求降價，並非事實。被告丁○○與本公司無任何
    關係，渠轉售獲有差價，係因重新裝潢價值提高所致，丁○
    ○於支出二次仲介費用及裝潢費用後，事實上並未獲有一百
    萬元之利益，原告認此價差即為其損失，實為無稽。被告係
    提供最近之成交行情供原告參考，最後決定價格者，仍為原
    告，因不動產交易金額龐大，縱屬同棟建物之成交價格，亦
    常因屋內狀況、裝潢新舊、個人喜好及雙方成交急迫等因素
    而有異，故僅能有一參考行情，被告公司並非不動產鑑價公
    司，無法對個案標的為精準之估價，最後決定價格者仍為原
    告，被告等並無不法之加害行為等語置辯。並聲明：原告之
    訴及其假執行之聲請均駁回。如受不利判決，願供擔保請准
    宣告免為假執行。
四、被告丁○○則以：伊不認識被告戊○，也不是信義房屋的人
    頭，伊是家庭主婦，也有賣有機蔬菜，買來本來要自己住，
    因為伊買了房子二天後媽媽就住院過世了，伊覺得不吉利，
    才會賣房子，買了房子伊有裝潢，花了53萬元左右，天花板
    都換新，賣是委託二十一世紀賣的，信義房屋並不知道伊把
    房子賣掉了，伊沒有和信義房屋說，伊付了二十一世紀十萬
    元的仲介費用（當場提出明細），買賣是二十一世紀仲介人
    員出面，我以前有買賣過房子，但並不是以此為收入，之前
    是買來賣的，但這一次是要買來自己住的，是因為不吉利才
    會賣掉等語。並聲明：原告之訴及其假執行聲請均駁回。
五、經查：原告與被告信義房屋於93年8 月11日簽訂買賣仲介專
    任委託書，委託被告代為出售原告所有位於台北縣永和市○
    ○路○ 段235 號4 樓之房地，並由被告之仲介業務員戊○負
    責承辦該委託案件，委託售價為380 萬元，同時與被告公司
    簽立附表價350 萬元為最低底價，原告於同年月14日將系爭
    房屋以350 萬元出售予被告丁○○，此為兩造所不爭執。嗣
    被告丁○○經由21世紀不動產之仲介，將系爭房屋以440 萬
    元轉售予訴外人甲○○，業據甲○○證述在卷。兩造之爭點
    為：被告戊○是否提供不正確之資訊與原告？被告丁○○是
    否為被告信義房屋之人頭戶，與被告戊○共同詐騙原告，使
    原告陷於錯誤而以低價售屋？經查：
  １原告與被告信義房屋訂立之信義房屋仲介專任委託書第五條
    第二項約定「乙方（被告信義房屋）應甲方（原告）之要求
    ，得提供該公司最近三個月之成交行情，供甲方訂定委託售
    價之參考」，有契約書可稽（見卷第67頁背面），原告主張
    ：被告戊○以同年2 月份資料向原告謊稱為最近三個月之成
    交行情，藉此謂原告所委託之系爭房地目前行情價不到400
    萬元，要求原告降價等語，被告戊○則辯稱：爭房地出售前
    三個月內，被告於該棟建物並無成交物件，故僅能提供93年
    4 月20日及同年2 月20日兩筆之成交資料，此均已詳細告知
    原告，且資料上均有詳細成交日期及交易金額，原告可一目
    瞭然，否認原告所稱「被告戊○以2 月份之資料謊稱為最近
    三個月內之成交行情」為真實等語。就原告主張「被告戊○
    以同年2 月份資料向原告謊稱為最近三個月之成交行情」乙
    節，既為被告戊○所否認，原告復未能舉證以實其說，自不
    能率予認定被告戊○有此謊報之行為。況被告信義房屋並非
    不動產鑑定公司可資鑑定當時之市價，其僅係應原告之要求
    提供過去之成交行情，供原告訂定委託售價之參考，最後決
    定價格者仍為原告，被告信義房屋於原告委託銷售之時，在
    同棟建築物內，僅於同年4 月與2 月間有成交之記錄（見卷
    第34頁），被告戊○因而提供此二項資料供原告參考，原告
    未能證明此資料不實，自不能指被告戊○提供不正確之資訊
    ，而此成交時間距離原告委託銷售期間，亦僅數月之隔，在
    正常狀況之下，市場行情不會有太大變化，被告戊○以此供
    作原告售價之參考，亦無不當。
  ２據證人李材南證稱：伊是用四百四十萬買的。價格是用市面
    上的價格和仲介公司報出來的價格來決定的，之前是和中信
    房屋看的，但仲介員轉到二十一世紀，買的時候房子有新裝
    潢過，有整理過，一看就曉得，我不知道前手是用三百五十
    萬賣掉的。（問：你所指的市價是多少？）每坪十八萬到二
    十二萬等語（見95年4 月13日言詞辯論筆錄），可證被告丁
    ○○於轉售前確實有將系爭房屋裝潢過，而系爭房屋為二十
    年之舊屋，據被告丁○○供稱裝潢費用為五十萬元，當可增
    加系爭房屋之美觀，而賣得較好之價格，證人李材南亦稱：
    伊認為永和地區之中古屋價格每坪18至22萬元係合理的，而
    願意以440 萬元買受系爭房屋等語，是不動產之成交價格，
    與裝潢新舊、購買者主觀之喜好有關，自不能以被告丁○○
    賣得較好價格，即謂被告丁○○係以不法之方式賺取差價。
    又被告丁○○係透過21世紀不動產仲介出售，與被告信義房
    屋無涉，原告空言指摘被告丁○○是被告信義房屋之人頭，
    亦屬無據。
  ３原告未能證明被告戊○、信義房屋有何違反契約義務致原告
    受有損害，亦未證明被告戊○、丁○○有何背於善良風俗之
    方法加損害於原告，是其依據民法第227 、184 、185 、
    188 條、不動產經紀業管理條例第26條之規定，請求被告戊
    ○、信義公司、丁○○連帶賠償50萬元及法定遲延利息，依
    據消費者保護法第51條之規定，請求被告信義房屋給付懲罰
    性違約金50萬元，均無理由，應予駁回。原告之訴既經駁回
    ，其假執行之聲請失所附麗，應併予駁回。
六、結論：原告之訴為無理由，依民事訴訟法第78條，判決如主
    文。
中    華    民    國    95    年    4     月    27    日
                  民事第三庭    法  官  陳映如
以上正本係照原本作成
如對本判決上訴，須於判決送達後20日內向本院提出上訴狀
中    華    民    國    95    年    4     月    27    日
                                書記官  蘇哲男


司法院資訊處製作；財團法人民間司法改革基金會備份。
